臺灣高等法院刑事判決　　　　　　　　　　　　　九十一年度交上易字第三七號
　　上　訴　人
　　即　自訴人　甲○○
　　自訴代理人　乙○○
　　被　　　告　丙○○
右上訴人因被告過失傷害案件，不服臺灣桃園地方法院九十年度交自字第七號，中華
民國九十一年五月二十八日第一審判決，提起上訴，本院判決如左：
    主  文
上訴駁回。
    事  實
一、丙○○於九十年七月十一日中午駕駛車號Ｖ８─４３５０自用小客車，沿桃園縣
    平鎮市○○路由中壢往龍潭方向行駛，於當日下午十三時四十分許，行經中豐路
    與與關爺西路交岔口，欲左轉關爺西路，本應注意汽車行經交岔路口時，轉彎車
    輛應讓直行車輛先行，而依當時為日間有自然光、天候晴，路面乾燥無缺陷，視
    距良好等情況，並無不能注意之情勢，竟疏未注意，即貿然由中豐路之內側車道
    左轉欲進入關爺西路，適有甲○○駕駛車號７Ｇ─８１４０自用小客廂型車，自
    對向沿中豐路外側車道由龍潭往中壢方向行駛，亦疏未注意車前狀況，並隨時採
    取必要之煞避安全措施，致兩車在中豐路與關爺西路交岔口發生碰撞，鍾凱瑞所
    駕駛之自小客車之右前車門遭甲○○之自小客廂型車之車頭撞擊，甲○○夾在駕
    駛座內，受有右脛、腓骨上段及中段開放粉碎性骨折之傷害，丙○○亦受有頭皮
    裂傷（此部分由檢察官另行偵查起訴）。
二、案經甲○○提起自訴。
    理  由
一、訊之被告丙○○駕車固坦承於右揭時地與自訴人甲○○之汽車發生碰撞等情不諱
    ，惟辯稱其當時已經超過路口三分之二才突然遭自訴人急速撞擊云云。經查：
    (一)自訴人甲○○於警訊中指述：伊於九十年七月十一日十三時四十分許，駕駛７
      Ｇ─８１４０自用小客廂型車，沿平鎮市○○路外側車道由龍潭往中壢方向行
      駛，與對向沿中豐路由中壢往龍潭行駛欲左轉彎進入關爺西路之Ｖ８─４３５
      ０自用小客車在中豐路與關爺西路口發生碰撞，當時車速約（時速）三十至四
      十公里，雙方車輛均有受損等語，且有影印之現場照片五張，道路交通事故調
      查報告表在卷可稽，依道路交通事故調查報告表所附之現場圖與現場照片顯示
      ，在中豐路與關爺西路交岔口之自訴人所行駛之方向之內外側車道上及行人穿
      越道附近有碎片，該等碎片應即為二車發生碰撞時所掉落，依自訴人與被告所
      陳述之行車動線，可證本件被告與自訴人駕車發生撞擊之之地點係在平鎮市○
      ○路與關爺西路交岔口之往中壢方向之車道內之內外車道間（即自訴人所行駛
      之方向車道）之碎片散落處，因被告之小客車於未達路口中心線即先行搶道左
      轉，致其正在左轉尚未轉入關爺西路之車道內時，其小客車之右前車門處遭自
      訴人正在直行中之自小客廂型車之車頭撞擊，被告遭撞擊後緊急煞停故車頭即
      往左側轉，被告之自小客車之右側車門與右前輪胎處均遭撞擊而有受損；自訴
      人因車頭正面撞向自訴人之右側車門後緊急煞停車頭往右轉，故自小客廂型車
      之車頭嚴重受損，二車經此猛烈撞擊後，自訴人甲○○之自小客廂型車頭斜朝
      關爺西路與中豐路夾角方向斜停於被告自小客車之右後方，被告之自小客車車
      頭亦朝關爺西路與中豐路夾角之方向斜停在自訴人自小客廂之左側。故自訴人
      代理人稱係被告撞及自訴人云云，與事實不符，而本件之撞擊點係在現場圖所
      示之兩車間之碎片位置，若果被告確實已經通過道路中心線始進行左轉，則本
      件二車撞即之位置應即在甲○○駕駛車號７Ｇ─８１４０自用小客廂型車停車
      處下方，故被告辯稱其已經行駛過中豐路三分之二才遭被告撞擊云云，與事實
      不符，應係被告未達路口中心線提前搶道左轉彎自中豐路斜切欲進入關爺西路
      ，在斜切欲通過之際遭自訴人自右側車門處撞擊。
    (二)汽車行駛至號誌交岔路口，轉彎車輛應讓直行車輛先行；汽車行駛時，駕駛人
      應注意車前狀況並隨時採取必要之安全措施，道路交通安全規則第一百零二條
      第六款、第九十四條第三項分別訂有明文。被告與自訴人駕車均應遵守前開規
      定，且依當時之天候為日間有自然光，天候晴，且路面乾燥無缺陷、障礙，視
      距良好等一切情狀以觀，並無不能注意之情事，其疏未注意，於行經本件交岔
      路口時，本應讓自訴人駕駛之直行車先行，詎其搶道先行左轉，致與對向駛來
      由自訴人所駕駛之自小客廂型發生碰撞，雖自訴人於行經號誌交岔路口疏未注
      意車前狀況隨時採取必要之煞避安全措施，而仍以時速三十至四十公里之速度
      行進，亦有過失，然本件車禍之發生，應係被告轉彎車未讓自訴人之直行車先
      行為肇事主因。況本件肇事經送台灣省桃園縣區車輛行車事故鑑定委員會鑑定
      結果認為被告丙○○駕駛自小客車行經號誌交岔路口轉彎車輛未讓直行車輛先
      行，自訴人甲○○駕駛自小客廂型行經號誌交岔路口未注意車前狀況，均為肇
      事原因；再經台灣省汽車肇事覆議鑑定委員會鑑定結果，亦同認為丙○○駕駛
      自小客車行經號誌路口左轉彎未讓直行車先行為肇事主因，甲○○駕駛自小客
      廂型行經號誌路口，未注意車前狀況，為肇事次因，此分別有九十府車鑑桃行
      字第九○一六四六號函暨鑑定意見書、府覆議字第九一○二四一號函暨鑑定意
      見書各一件在卷可稽。
    (三)又自訴人甲○○因本件車禍受有右脛、腓骨上段及中段開放粉碎性骨折之傷害
      ，亦有診斷證明書在卷可稽，雖自訴人甲○○就本件車禍發生與有過失，然不
      因此解免被告刑責，是被告自應負過失責任，且其過失行為與自訴人受傷，兩
      者間復有相當因果關係，其犯罪事證已臻明確，犯行應堪認定。本院調查時自
      訴人雖提出載明「術後兩下肢不等長；右下肢短三、五公分」之診斷書及核定
      發給十等級殘廢給付之申請書（兼給付收據），然其右下肢功能僅有減少，而
      非毀敗，尚無法證明已達重傷害之程度，附此敘明。
三、核被告丙○○所為，係犯刑法第二百八十四條第一項前段之過失傷害罪。原審認
    被告罪證明確，適用刑法第二百八十四條第一項前段、第四十一條第一項前段，
    罰金罰鍰提高標準條例第一條前段、第二條之規定，及審酌被告過失程度、自訴
    人所受傷勢及犯罪後迄今均未與自訴人達成和解，賠償損害，及自訴人亦同有過
    失等一切情狀，量處拘役五十五日，並諭知易科罰金之折算標準，以示懲儆。其
    認事用法及量刑，均無不合。自訴人上訴意旨，指摘原審判決量刑過輕，為無理
    由，應予駁回。
據上論斷，應依刑事訴訟法第三百六十八條，判決如主文。
中      華      民      國      九十一    年    十二    月      四      日
                              臺灣高等法院交通法庭
                                  審判長法  官  葉  騰  瑞
                                        法  官  江  國  華
                                        法  官  莊  明  彰
右正本證明與原本無異。
不得上訴。
                                        書記官  廖  嫣  雯
中      華      民      國      九十一    年    十二    月      五      日
附錄：本判決論罪科刑法條全文
刑法第二百八十四條
因過失傷害人者，處六月以下有期徒刑、拘役或五百元以下罰金。致重傷者，處一年
以下有期徒刑、拘役或五百元下罰金。
從事業務之人，因業務之過失傷害人者，處一年以下有期徒刑、拘役或一千元以下罰
金。致重傷者，處三年以下有期徒刑、拘役或二千元以下罰金。
